【裁判字號】    99,監宣,120
【裁判日期】    990913
【裁判案由】    聲請監護宣告等
【裁判全文】
臺灣高雄地方法院民事裁定             99年度監宣字第120號
聲  請  人  甲○○
應監護宣告  乙○○○
人
上列聲請人聲請監護宣告事件，本院裁定如下：
    主  文
宣告乙○○○（女，民國○○年○○月○ 日生，身分證統一編號：Ｚ0
00000000 號）為受監護宣告之人。
選定聲請人甲○○（男，民國○○年○ 月○○日生，身分證統一編號
：Ｚ000000000號）為受監護宣告人乙○○○之監護人。
指定王慧萍（女，民國○○年○○月○○日生，身分證統一編號：Ｚ000
000000號）為會同開具財產清冊之人。
聲請程序費用由受監護宣告人乙○○○負擔。
    理  由
一、本件聲請意旨略以：聲請人甲○○為應受監護宣告人乙○○
    ○之長男，乙○○○於民國97年10月27日因低血糖造成瀰漫
    性腦損傷，導致多重重度障礙，雖延醫診治但不見起色，已
    不能為意思表示或受意思表示，或不能辨識其意思表示之效
    果，已達受監護宣告之程度，聲請人爰依法聲請本院准予對
    乙○○○為監護宣告等語。
二、按「對於因精神障礙或其他心智缺陷，致不能為意思表示或
    受意思表示，或不能辨識其意思表示之效果者，法院得因本
    人、配偶、四親等內之親屬、最近一年有同居事實之其他親
    屬、檢察官、主管機關或社會福利機構之聲請，為監護之宣
    告。」，98年11月23日修正生效之民法第14條第1 項定有明
    文。又「法院應於鑑定人前訊問應受監護宣告之人。但有礙
    難訊問之情形或恐有害其健康者，不在此限。」、「監護之
    宣告，非就應受監護宣告之人之精神或心智狀況訊問鑑定人
    後，不得為之。」、「法院為監護之宣告時，應依職權就配
    偶、四親等內之親屬、最近一年有同居事實之其他親屬、主
    管機關、社會福利機構或其他適當之人選定一人或數人為監
    護人，並同時指定會同開具財產清冊之人。」，98年11月23
    日修正生效之民事訴訟法第602 條第1 項、第603 條、民法
    第1111條第1 項亦分別定有明文。
三、經查：聲請人主張之事實，業據提出有戶籍謄本、高雄榮民
    總醫院診斷證明書、中華民國殘障手冊為據，本院為鑑定乙
    ○○○精神狀況，經本院法官於鑑定人高雄榮民總醫院朱志
    勳醫師前訊問乙○○○，經點呼乙○○○三次無反應，經鑑
    定人朱志勳醫師鑑定後認為：乙○○○97年間低血糖引起病
    變住院，至今仍無法用言語對外界溝通，用鼻胃管進食，大
    小便無法自理，24小時需他人照顧，已達無法為意思表示及
    受意思表示之能力，恢復機會幾乎沒有等語。（見本院99年
    7 月2 日訊問筆錄及鑑定報告），是依上揭鑑定結果，乙○
    ○○因心智缺陷，顯已達不能為意思表示或受意思表示，或
    不能辨識其意思表示之效果之程度，應可認定。本院爰依法
    宣告乙○○○為受監護宣告之人。
四、次查，聲請人甲○○為受監護宣告人乙○○○之長男，有戶
    籍謄本1 份在卷可參，是本院審酌甲○○與受監護宣告人乙
    ○○○關係密切，甲○○有意願擔任監護人，現實際負責照
    顧受監護宣告人乙○○○，是本院認由甲○○擔任監護人，
    應無不當之處，本院爰依上揭法條規定，選定甲○○擔任乙
    ○○○之監護人。又經本院選定之監護人即聲請人，自應依
    民法第1112條規定，負責護養療治受監護宣告人乙○○○之
    身體及妥善為財產管理之職務，一併敘明。
五、另就指定會同開具財產清冊之人部分，聲請人甲○○之姊姊
    王慧萍為受監護宣告人乙○○○三女，有聲請人提出之戶籍
    謄本在卷可稽，是本院認由其擔任會同開具財產清冊之人，
    亦無不當，本院爰依上揭法條規定，指定王慧萍擔任會同開
    具財產清冊之人。又依民法第1113條準用同法第1099條之規
    定，於監護開始時，監護人對於受監護宣告人乙○○○之財
    產，應會同王慧萍，於2 個月內開具財產清冊並陳報法院，
    併此敘明。
六、依民事訴訟法第608 條第1 項，裁定如主文。
中    華    民    國    99    年    9     月    13    日
                   家事法庭     法  官  何清富
正本係照原本作成。
如不服本裁定關於選定監護人及指定會同開具財產清冊之人等部
分，應於送達後10日內向本院提出抗告狀，並繳納抗告費新臺幣
1,000元；其餘關於宣告監護之部分，不得抗告。
中    華    民    國    99    年    9     月    13    日
                                書記官  鄧思辰

司法院資訊處製作；財團法人民間司法改革基金會備份。
